---
title: "Clase5.2"
format: html
editor: visual
---

## 
```{r}
library(tidyverse)
So = 100 #precio activo
volatilidad = 0.15
mu = 0.50 #movimiento promedio
delta_t = 1 / 365 ##variacion de periocidad
iteraciones = 1000 #probabilidades
periodos = 365

matriz_precios = matrix(, periodos + 1, iteraciones)

matriz_precios[1, ] = So

for (i in 1:iteraciones)
  for (j in 2:nrow(matriz_precios))
  {matriz_precios[j, i] = 
    matriz_precios[j - 1, i] * 
    exp((mu - volatilidad ^ 2 / 2) * 
          delta_t + 
          volatilidad * 
          rnorm(1) * 
          sqrt(delta_t))
  }
```

```{r}
drift = as_tibble(apply(matriz_precios, 1, mean))

cuantiles = as_tibble(t(apply(matriz_precios, 1, quantile,
                              probs = c(0.01, 0.05, 0.95, 0.99))))
```

```{r}
data <- drift %>% 
  bind_cols(cuantiles) %>% 
  mutate(Trend = seq(1,366))

ggplot(data=data, aes(x=Trend)) +
  geom_line(aes(y=value), color = "green") +
  geom_line(aes(y=`1%`), color = "blue") +
  geom_line(aes(y=`5%`), color = "darkred") +
  geom_line(aes(y=`95%`), color = "darkred") +
  geom_line(aes(y=`99%`), color = "blue")
```


## Simulaciones y valoraci贸n de opciones

### Black & Scholes

Para valorar opciones, se utiliza la formula de Black & Scholes:

$$ C = S * N(d_1) - X * exp (-rT) * N(d_2)$$ $$ P = X * exp (-rT) * N(-d_2) - S * N(-d_1)$$ donde $C$ corresponde al precio de una opci贸n de compra, $P$ corresponde al precio de una opci贸n de venta, $X$ es el precio strike, $S$ corresponde al precio actual del activo, $T$ es el Time to madurity. Por otra parte:

$$ d_1 = \frac{ln(\frac{S}{X}) + (r + \frac{\sigma^2}{2})*T}{\sigma * \sqrt{T}}$$ $$ d_2 = d_1 - \sigma * \sqrt{T}$$ Calculamos en base a B&S:

```{r}
K = 100
r = 0.02
sigma = 0.2
T = 0.5
S0 = 102
# call option
d1 <- (log(S0/K) + (r + sigma^2/2) * T)/(sigma * sqrt(T))
d2 <- d1 - sigma * sqrt(T)
phid1 <- pnorm(d1)
call_price <- S0 * phid1 - K * exp(-r * T) * pnorm(d2)
# put option
d1 <- (log(S0/K) + (r + sigma^2/2) * T)/(sigma * sqrt(T))
d2 <- d1 - sigma * sqrt(T)
phimd1 <- pnorm(-d1)
put_price <- -S0 * phimd1 + K * exp(-r * T) * pnorm(-d2)
c(call_price, put_price)
```

### Valoramos utilizando el enfoque de simulaciones

Utilizamos la misma expresi贸n discreta:

$$ S_{t + 1} = S_{t} * exp((\mu - \frac{\sigma^2}{2})\Delta t + \sigma \epsilon_{t} \sqrt{\Delta t})$$

```{r}
# call put option monte carlo
call_put_mc<-function(nSim=1000000, tau, r, sigma, S0, K) {
  
  Z <- rnorm(nSim, mean=0, sd=1)
  WT <- sqrt(tau) * Z
  ST = S0*exp((r - 0.5*sigma^2)*tau + sigma*WT)
  
  # price and standard error of call option
  simulated_call_payoffs <- exp(-r*tau)*pmax(ST-K,0)
  price_call <- mean(simulated_call_payoffs)
  sterr_call <- sd(simulated_call_payoffs)/sqrt(nSim)

  # price and standard error of put option
  simulated_put_payoffs <- exp(-r*tau)*pmax(K-ST,0)
  price_put <- mean(simulated_put_payoffs)
  sterr_put <- sd(simulated_put_payoffs)/sqrt(nSim)

  
  output<-list(price_call=price_call, sterr_call=sterr_call, 
               price_put=price_put, sterr_put=sterr_put)
  return(output)
  
}

set.seed(1)
results<-call_put_mc(n=1000000, tau=0.5, r=0.02, sigma=0.2, S0=102, K=100)

results
```

```{r}
library(ggplot2)
library(dplyr)
library(triangle)
#set.seed(1234567)

reps = 10000
utilidad = matrix(NA, nrow = reps, ncol = 1)
for (i in 1:reps) {
  x = sample(c("A","B","C"), 1, replace = TRUE, prob = c(1/4, 1/2, 1/4))
  if (x == "A") {
    precio = 12
    cantidad = 110
  }
  else if (x == "B") {
    precio = 13
    cantidad = 100
  }
  else {
    precio = 16
    cantidad = 80
  }
  costo_variable_unitario = rtriangle(1, 9, 13, 11)
  costo_fijo = 150
  utilidad[i] = (precio - costo_variable_unitario)*cantidad - costo_fijo
}

utilidad <- data.frame(utilidad)

ggplot(utilidad) +
  geom_histogram(aes(x = utilidad, y=after_stat(density)), col="black", bins = 35) +
  labs(x = "Utilidad", y = "Densidad") +
  theme(
    panel.background = element_blank(),
    axis.line = element_line()
  )
paste0("Prob(utilidad<0) = ", round(mean(utilidad$utilidad<0),2))
```