---
title: "Proyecto_final"
format: html
editor: visual
---

### **Proyección de ocupación**

```{r, error = FALSE, warning = FALSE, message = FALSE}
library(stringr)
library(readxl)
library(dplyr)
library(ggplot2)
library(lubridate)
library(forecast)
library(tseries)
```

En primer lugar se extraen la información de los excel en la carpeta de trabajo periodos entre en 2016 y septiembre del 2024.

```{r}
data1 <- read_excel("history.xlsx")

head(data1)
```

Es este apartado se busca extraer las columnas que se utilizaran desde history.xlsx y se busca transformar la columna "CONSIDERED_DATE" en fecha, revisando las primeras 6 filas de información.

```{r}

ocupacion = data1 %>% select(CONSIDERED_DATE,
                                    NO_ROOMS,
                                    CF_OCCUPANCY,
                                    CF_AVERAGE_ROOM_RATE)
ocupacion <- ocupacion %>%
  mutate(CONSIDERED_DATE = str_replace_all(
    CONSIDERED_DATE,
    c("JAN" = "01", "FEB" = "02", "MAR" = "03", 
      "APR" = "04", "MAY" = "05", "JUN" = "06", 
      "JUL" = "07", "AUG" = "08", "SEP" = "09", 
      "OCT" = "10", "NOV" = "11", "DEC" = "12")
  ))


head(ocupacion)
```

En este apartado se consulta por el tipo de información que aporta el df ocupacion.

```{r}
sapply(ocupacion, class)
```

Ahora se modifican los tipos de datos para comenzar a crear el modelo ARIMA

```{r}
ocupacion1 <- ocupacion %>%
  mutate(
   # Convertir CF_OCCUPANCY a numérico; quitar símbolos no numéricos como '%'
    CF_OCCUPANCY = as.numeric(gsub("%", "", CF_OCCUPANCY)) / 100,
    
    # Convertir CF_AVERAGE_ROOM_RATE a numérico
    CF_AVERAGE_ROOM_RATE = as.numeric(CF_AVERAGE_ROOM_RATE),
    
    # Redondear los valores numéricos a 2 decimales
    CF_OCCUPANCY = round(CF_OCCUPANCY, 2),
    CF_AVERAGE_ROOM_RATE = round(CF_AVERAGE_ROOM_RATE, 0)
  )
ocupacion1 <- ocupacion1 %>%
  mutate(CONSIDERED_DATE = dmy(CONSIDERED_DATE))  # dmy() convierte de día-mes-año a Date

sapply(ocupacion1, class)
```

```{r}
head(ocupacion1)
```

Primero hay que validar si la serie tiene caracteristicas de no estacionarias, para ello se debe rechazar la hipostesis nula, a través de la medición del p.valor, si es p.valor \<0.05, se considera una serie estacionaria

```{r}
# Transformar los datos en una serie temporal diaria para cada variable
# Filtrar solo las columnas necesarias para el análisis
ocupacion_ts <- ts(ocupacion1$CF_OCCUPANCY, start = c(2016, 1), frequency = 365)
tarifa_ts <- ts(ocupacion1$CF_AVERAGE_ROOM_RATE, start = c(2016, 1), frequency = 365)

# Análisis ARIMA para la serie de ocupación promedio
# 1. Diferenciar la serie para asegurar que sea estacionaria
adf_test_ocupacion <- adf.test(ocupacion_ts)  # Prueba de raíz unitaria
adf_test_tarifa <- adf.test(tarifa_ts)  # Prueba de raíz unitaria

print(adf_test_ocupacion)
print(adf_test_tarifa)
```

```{r}
# Prueba de correlación
resultado_cor_test <- cor.test(ocupacion_ts, tarifa_ts, method = "pearson")

# Imprimir resultados de la prueba
print(resultado_cor_test)
```

```{r}
# Gráfico de dispersión
plot(ocupacion_ts, tarifa_ts,
     xlab = "Ocupación Promedio",
     ylab = "Tarifa Promedio",
     main = "Correlación entre Ocupación y Tarifa Promedio")
abline(lm(tarifa_ts ~ ocupacion_ts), col = "red")  # Línea de regresión
```

```{r}
# Gráfico de autocorrelación parcial para ocupacion_ts
pacf(ocupacion_ts, main = "Gráfico de Autocorrelación Parcial para Ocupación Promedio")

# Gráfico de autocorrelación parcial para tarifa_ts
pacf(tarifa_ts, main = "Gráfico de Autocorrelación Parcial para Tarifa Promedio")
```

```{r}

#Convertir la columna 'CONSIDERED_DATE' a tipo Date
ocupacion$CONSIDERED_DATE <- as.Date(ocupacion$CONSIDERED_DATE)

#Agrupar datos diarios por mes
ocupacion_mensual <- ocupacion %>%
  group_by(Fecha = floor_date(CONSIDERED_DATE, "month")) %>%
  summarize(prom_ocupacion = mean(CF_OCCUPANCY, na.rm = TRUE), .groups = 'drop')

#Crear un objeto de serie temporal con los datos de ocupación mensual
ts_ocupacion_mensual <- ts(ocupacion_mensual$prom_ocupacion, frequency = 12, start = c(2021, 11))

#Ajustar un modelo ARIMA
modelo_arima <- auto.arima(ts_ocupacion_mensual)

#Hacer predicciones para los próximos 12 meses
predicciones <- forecast(modelo_arima, h = 12)

summary(predicciones)
```

```{r}

# Graficar las predicciones con etiquetas
autoplot(predicciones) +
  geom_text(aes(x = time(predicciones$mean), y = predicciones$mean, label = round(predicciones$mean, 1)), 
            vjust = -0.5, size = 2) +  # Ajusta el tamaño de la fuente y la posición vertical
  labs(title = "Proyección Mensual de Ocupación del Hotel", 
       x = "Fecha", 
       y = "Ocupación Promedio (%)") +
  theme_minimal()
```

#filtro x13-arima para quitar estacionalidad #componentes #autocorrelacion // parcial #test, dpendincia temporal , Ljung-Box #si los rezagos tienen dependencia temporal - orden del modelo tentativo, cuantas componentes AR O MA puede tener la serie #forecast x mes con nivel de confinza del 95% #en vez de utilizar el precio promedio, generar escenarios posibles #Matriz cuanto sube o cuanto baja el valor de la hab, cuando el precio va bajando y otro subiendo #calcular el precio optimo #concatenacion de 3 escenarios #validacion supuesto normalidad de los residuos // residuos deben cumplir - ser normales (histograma) test - que sean independientes (residuo no hay informacion encapsulada en la serie de tiempo) test independencia - prueba homoelasticidad de estacionalidad (Test Jarque-Bera (normlalidad), test independencia (ljung-box), test de estacionaridad de los residuos (Brusch-Pagan))
